【裁判字號】    92,訴,2219
【裁判日期】    920623
【裁判案由】    損害賠償
【裁判全文】
臺灣臺北地方法院民事判決  九十二年訴字第二二一九號
    原      告  乙○○
    被      告  聯強國際股份有限公司
    法定代理人  丙○○
    被      告  甲○○
    兼右一人訴訟代理人
右當事人間請求侵權行為損害賠償事件，本院判決如左：
    主    文
原告之訴駁回。
訴訟費用由原告負擔。
    事    實
甲、原告方面：
一、聲明：被告應給付原告新台幣貳佰萬元並予提存。訴訟費用由被告負擔。
二、陳述：原告根本不認識被告等人，亦未於民國八十九年五月二十四日簽發本票，
    被告聯強國際股份有限公司竟執系爭本票，於九十一年四月十二日向本院聲請准
    予強制執行。因被告捏造事實，事出無端，藉本院九十一年度票字第一五四四八
    號案件，登錄不實之裁定書，強制執行、勒索、詐欺原告一百萬元在後，致原告
    之名譽一塌糊塗，受有精神上之損害。原告另向台灣台北地方法院檢察署提出告
    發，現分他字案調查中，還原告清白。被告聯強國際股份有限公司等人對於原告
    自應負侵權行為賠償責任，為此提起本件訴訟。
三、證據：提出台灣台北地方法院檢察署九十一年度他字第三一八０號通知書三紙為
    證。
乙、被告方面：
一、聲明：如主文所示。
二、陳述：被告北門城科技事業有限公司（下稱北門城公司，另行審結）是被告聯強
    公司的經銷商，積欠貨款未還，即交付系爭本票予訴外人即被告聯強公司的業務
    陳泰運，被告甲○○在被告聯強公司擔任催收法務之工作，依法提示系爭本票並
    聲請裁定強制執行。當時聲請本票裁定時，認為系爭本票上原告的簽名是真正的
    ，之後原告才有所爭執，對整件事情並不知情。被告也是受害者，如果一開始知
    道不是原告簽名的，就不會這麼做，被告沒有任何故意或過失讓原告不名譽。
丙、本院依職權調閱九十一年度票字第一五四四八號本票裁定全卷。
    理    由
一、原告主張其根本不認識被告等人，亦未於民國八十九年五月二十四日簽發本票，
    被告聯強國際股份有限公司竟執系爭本票，於九十一年四月十二日向本院聲請准
    予強制執行。因被告捏造事實，事出無端，藉本院九十一年度票字第一五四四八
    號案件，登錄不實之裁定書，強制執行、勒索、詐欺原告一百萬元在後，致原告
    之名譽一塌糊塗，受有精神上之損害。原告另向台灣台北地方法院檢察署提出告
    發，現分他字案調查中，還原告清白。被告聯強國際股份有限公司等人對於原告
    自應負侵權行為賠償責任，為此提起本件訴訟。被告則以被告北門城公司是被告
    聯強公司的經銷商，積欠貨款未還，即交付系爭本票予訴外人即被告聯強公司的
    業務陳泰運，被告甲○○在被告聯強公司擔任催收法務之工作，依法提示系爭本
    票並聲請裁定強制執行，被告沒有任何故意或過失讓原告不名譽。
二、查本件原告主張其與被告等人素不相識，被告聯強國際股份有限公司於九十一年
    四月十二日執系爭本票，向本院聲請裁定准予強制執行，經本院以九十一年度票
    字第一五四四八號裁定准許在案，原告另向台灣台北地方法院檢察署提出告發，
    現分他字案調查中等情，業據原告提出台灣台北地方法院檢察署通知書三紙為證
    ，為被告所不爭執，並經本院依職權調閱九十一年度票字第一五四四八號本票裁
    定全卷查明無訛，應堪信為真實。
三、至於原告主張被告明知其未於系爭本票上簽名，捏造事實，藉由聲請本票裁定強
    制執行，致其受有名譽及精神上之損害，請求賠償二百萬元部分，則為被告所否
    認，並以前詞置辯。是本件應審究者厥為被告執系爭本票聲請裁定對原告強制執
    行，是否構成民法第一百八十四條之侵權行為？
（一）按侵權行為所發生之損害賠償請求權，以有故意或過失不法侵害他人權利為其
      成立要件，若其行為並無故意或過失，或有故意或過失，但並無不法者，即無
      賠償之可言，此觀民法第一百八十四條第一項前段規定即明。又按民法第一百
      八十五條規定之共同侵權行為，分為共同加害行為、共同危險行為、造意及幫
      助行為。所謂共同加害行為，須共同行為人皆已具備侵權行為之要件，始能成
      立；共同危險行為須數人共同不法侵害他人權利，而不能知其中孰為加害人為
      要件；造意及幫助行為，須教唆或幫助他人為侵權行為，方足當之。本件上訴
      人中國航運公司為法人，如何依民法第一百八十五條之規定而應負侵權行為責
      任？殊屬費解（最高法院七十三年度台上字第五九三號裁判意旨參照）。再按
      民法第一百八十四條第一項規定侵權行為之二種類型，均適用於自然人之侵權
      行為，上訴人為法人尚無適用上述規定之餘地，最高法院八十年度台上字第三
      四四號判決意旨參照）。是民法第一百八十四條第一項段及第一百八十五條之
      規定，在加害人方面，實務上認僅指自然人而言，並不包括法人在內（王澤鑑
      著，基本理論一般侵權行為，一九九八年九月出版，第一０一頁）。查本件被
      告聯強公司為法人，業經本院依職權向財團法人金融聯合徵信中心查明屬實，
      有該中心公司登記資料乙件在卷可稽，揆諸前揭裁判意旨及說明，被告聯強公
      司並無上述規定之適用，自不負共同侵權行為之責任。
（二）按民法第一百八十四條第一項前項規定侵權行為以故意或過失不法侵害他人之
      權利成立要件，故主張對造應負侵權行為責任者，應就對造之有故意或過失負
      舉證責任（參照最高法院五十八年台上字第一四二一號判例）。所謂故意係指
      行為人對於構成侵權行為之事實，明知並有意使其發生或預見其發生，而其發
      生並不違背其本意而言；所謂過失係指行為人對於構成侵權行為之事實，應注
      意並能注意而不注意或雖預見其發生，而確信其不發生者而言。因之故意或過
      失以聲請法院裁定准予強制執行之手段，侵害他人權利之情形，必須行為人對
      於其聲請係屬侵權行為之事實，有上述之主觀要件始足當之。查被告甲○○僅
      為本院九十一年度票字第一五四四八號裁定之聲請人即被告聯強公司之送達代
      收人，有上開本票裁定乙件附卷可按，被告甲○○並非系爭本票之執票人，亦
      無從藉系爭本票對原告有何侵害行為。況被告聯強公司並無侵權行為，已如前
      述，則彼等尤不能共同侵權行為。而原告迄言詞辯論終結時止，亦無法舉證證
      明被告甲○○有何故意或過失之情形。
（三）按執票人向本票發票人行使追索權時，得聲請法院裁定後強制執行，票據法第
      一百二十三條有明文規定。原告既未能證明被告聲請本票裁定時明知原告之簽
      名為不實，則其聲請本票裁定強制執行，係為保全其權益，亦屬法律賦予之權
      利，核為權利之正當行使，難謂被告係屬故意或過失不法侵害原告之權利。被
      告抗辯非故意過失以聲請本票裁定為侵權行為，要非無據，而堪置信，自不得
      令其負侵權行為之責。
四、從而，原告依據侵權行為之法則，請求被告聯強公司及甲○○共同負侵權行為責
    任，賠償名譽及精神損害二百萬元並予提存，自屬不應准許。
五、據上論結：本件原告之訴，為無理由，並依民事訴訟法第七十八條，判決如主文
    。
中      華      民      國    九十二    年      六      月    二十三    日
        日
                                            民事第六庭法      官  林惠瑜
右為正本，係照原本作成。
如對本判決上訴，須於判決送達後廿日內向本院提出上訴狀
中      華      民      國    九十二    年      六      月      十      日
~B法院書記官  林桂玉


司法院資訊處製作；財團法人民間司法改革基金會備份。
